臺灣臺南地方法院交通事件裁定　　　　 94年度交聲字第294號
移送機關　交通部公路總局嘉義區監理所麻豆監理站
受處分人
即異議人　甲○○
上列受處分人因違反道路交通管理處罰條例案件，對於交通部公
路總局嘉義區監理所麻豆監理站民國94年6月6日所為之裁決處分
（處分案號：麻監裁罰字第裁75-M00000000號）聲明異議，本院
裁定如下：
    主  文
原處分撤銷。
甲○○不罰。
    理  由
一、原處分意旨略以：受處分人即異議人甲○○於民國九十四年
    三月二十七日二十時許，駕駛車牌號碼八○八二─ＫＢ號自
    小客車，沿台南縣新化鎮南一四四線由北往南方向行駛，行
    經該路段唪口里唪口一四七之七號時，因未注意車前狀況，
    不慎撞及對向由蘇炳聰所騎乘車牌號碼ＣＥ六─七三五號重
    機車，蘇炳聰因而人車倒地，造成蘇炳聰傷重不治死亡，經
    台南縣警察局新化分局警員據報到場處理後掣單舉發。移送
    機關即交通部公路總局嘉義區監理所麻豆監理站，復以異議
    人之違規事實屬實，乃依道路交通管理處罰條例第六十一條
    第一項第四款之規定，裁處異議人吊銷駕駛執照，一年內禁
    考。
二、聲明異議意旨則以：異議人甲○○雖有於前揭時、地駕車肇
    事，但此係因對方酒駕，酒測值達一‧二六二毫克超過標準
    值，亦達公共危險罪，並本件經台灣省台南區車輛行車事故
    鑑定委員會鑑定，認異議人無肇事責任，且經國防部南部地
    方軍事法院檢察署軍事檢察官不起訴處分，故吊銷小型車駕
    執照之裁處，實屬不當。從而，異議人不服原裁處，而提起
    本件異議。
三、按汽車駕駛人，駕駛汽車違反道路交通安全規則，因而肇事
    致人死亡者，吊銷其駕駛執照，且一年內不得重新考領駕駛
    執照；道路交通管理處罰條例第六十一條第一項第四款及第
    六十七條第三項分別定有明文。
四、經查：
  (一)本件受處分人即異議人甲○○於九十四年三月二十七日二十
    時許，駕駛車牌號碼八○八二─ＫＢ號自小客車，沿台南縣
    新化鎮南一四四線由北往南方向行駛，行經該路段唪口里唪
    口一四七之七號時，與被害人蘇炳聰所騎駛車牌號碼ＣＥ六
    ─七三五號重機車發生車禍事故，致被害人蘇炳聰傷重不治
    死亡，雖有台南縣警察局南縣警交字第Ｍ00000000
    號舉發違反道路交通管理事件通知單、及台南縣警察局新化
    分局九十四年五月二十四日南縣化警五字第０九四０００八
    四七一號函各一紙附卷可稽。
  (二)惟查，『按犯罪嫌疑不足者，應為不起訴處分，軍事審判法
    著有明文。訊據被告（即本件異議人甲○○）對前揭時、地
    因駕駛車號：八○八二─ＫＢ號自小客車與被害人蘇炳聰所
    騎乘車號：ＣＥ六─七三五號重型機車發生對撞乙節雖不否
    認，惟辯稱：「當時以時速五十公里行駛於該道路上，是被
    害人突然自對向車道超越中心線逆向行駛衝入我車道，以致
    我閃避不及，雖有閃彎應變，惟仍與被害人蘇炳聰撞上肇事
    。」等語云云。經查，依車禍當時警方所製作之本件道路交
    通事故調查報告表所附肇事現場圖、照片及被告所駕駛車輛
    動態循跡路線停止位置等觀之，顯係死者蘇炳聰酒後騎乘重
    型機車侵入來車車道後對撞正常行駛之被告車輛，此有本署
    九十四年南相字第０一二號相驗卷宗所附台南縣警察局新化
    分局調查筆錄、道路交通事故報告表暨現場照片五十七幀、
    高雄醫學大學蘇炳聰酒精檢驗結果告單載有：「ＡＬＣＯＨ
    ：二五二‧四ｍｇ／ｄｌ」（換算呼氣酒精濃度為一‧二六
    二ｍｇ／ｌ）在卷可證。核與本件車禍肇事責任，經送請台
    灣省台南區車輛行車事故鑑定委員會鑑定結果以：「一、蘇
    炳聰駕駛重機器腳踏車，行經肇事地點道路，未遵行車道，
    侵入來車道，為肇事原因；二、甲○○無肇事因素。」，此
    有該委員會九十四年五月十二日南鑑字０九四五九０一七八
    二號函所附鑑定意見書乙份附卷可稽。按刑法過失致死罪之
    構成要件，須以行為人於駕駛車輛對於可能造成之危險應注
    意且無不能注意之情形而肇生意外始足該當本罪，茍駕駛人
    對於防止危險之相關交通法令之規定，業已遵守，並盡相當
    之注意義務，以防止危險之發生，則與本罪之該當要件有間
    ，而不得以本罪相繩。綜上所述，被告於前述時、地以限速
    五十公里之速度駕車行駛，適發現被害人蘇炳聰未遵行車道
    侵入車道時雖已採取必要之煞車閃避動作，因事發突然閃避
    不及而發生撞擊，是被害人死亡原因，非因被告未盡注意義
    務之過失，其中亦無因果關係，自難令負過失致死刑責，認
    被告所辯應可採信。此外亦查無其他積極證據足資證明被告
    犯行，是其犯罪嫌顯屬不足，揆諸首揭意旨，自應予以不起
    訴處分。』，此有國防部南部地方軍事法院檢察署九十四年
    六月二十九日審捷字第０九四０００三六四七號函暨所附國
    防部南部地方軍事法院檢察署軍事檢察官九十四年平處（２
    ）字第一一三號不起訴處分書、及台灣省台南區車輛行車事
    故鑑定委員會鑑定意見書在卷可按。準此，本件交通事故係
    因被害人蘇炳聰於前揭時、地酒後騎乘機車，並疏未注意遵
    行車道，侵入來車道而造成，並非因異議人甲○○『駕駛汽
    車違反道路交通安全規則，因而肇事致人死亡』。且異議人
    甲○○所涉犯陸海空軍刑法第七十六條第一項第五款、刑法
    第二百七十六條第一項之「過失致人於死」罪嫌，既經軍事
    檢察官為不起訴處分，益見異議人當無所謂「未注意車前狀
    況，致人死亡」之違規行為。
五、綜上所述，本件受處分人即異議人甲○○雖於前揭時、地駕
    車肇事致被害人蘇炳聰死亡，惟本件車禍事故係因被害人蘇
    炳聰酒後駕車，疏未注意遵行車道，侵入來車道所造成，異
    議人並無「未注意車前狀況，致人（蘇炳聰）死亡」之違規
    行為。從而，本件異議人之異議，經核為有理由，原處分予
    以裁罰，於法即有未合，應由本院裁定將原處分撤銷，並另
    為異議人不罰之諭知，以資適法。
六、據上論斷，應依道路交通案件處理辦法第二十條前段，裁定
    如主文。
中　　華　　民　　國　　94　　年　　8 　　月　　3 　　日
                  交通法庭  法　官　洪榮家
以上正本證明與原本無異。
如不服本裁定應於送達後5日內向本院提出抗告狀（應附繕本）
。
                            書記官  陳志德
中　　華　　民　　國　　94　　年　　8 　　月　　3 　　日
